【裁判字號】    97,再微,3
【裁判日期】    971015
【裁判案由】    聲請再審
【裁判全文】
臺灣臺南地方法院民事裁定               97年度再微字第3號
再審聲請人    戊○○
訴訟代理人    丙○○
再審相對人    臺灣新光商業銀行股份有限公司
法定代理人    丁○○
再審相對人    新光行銷股份有限公司
法定代理人  乙○○
前列二人共同
訴訟代理人  甲○○
上列當事人間清償債務事件，再審原告對97年7月10日本院97年
度小上字第10號民事確定裁定，聲請再審，本院裁定如下：
    主  文
再審之聲請駁回。
再審程序費用新台幣壹仟元由聲請人負擔。
    理  由
一、按民事訴訟法第5編再審程序之規定，於小額事件之再審程
    序準用之。又裁定已經確定，而有民事訴訟法第496條第1項
    或第497條之情形者，得準用民事訴訟法第5編再審程序之規
    定，聲請再審，民事訴訟法第436條之32第4項、第507條分
    別定有明文。次按聲請再審，必須主張原確定裁定有民事訴
    訟法第496條第1項或第497條之情形，以為理由時，始為合
    法。
二、本件聲請再審意旨略以：（一）再審聲請人申辦本件巔峰電
    信亞太行動假期時，有明確跟介紹人表示若是消費性貸款絕
    對不簽名之強烈意向，當時介紹人再三跟再審聲請人保證是
    參加巔峰電信事業簽名，而非消費性貸款簽名，且沒有在貸
    款欄位內（又台頭為申請表）簽名；繳款方式可由消費者自
    由選擇兩種方式，任何一種付款皆可，第一種以現金或信用
    卡扣款繳費方式一次付清，第二種為向巔峰公司辦理分期付
    款，並指申請表上簽名欄為申請人及巔峰公司為證。（二）
    經由再審聲請人向台南縣政府消保官申告，經消保官審查認
    定，以此申請表作為消費性貸款之申請契約書，對當事人之
    一方預設不利消費者規範，顯失公平，違反誠信原則，若作
    為消費性貸款契約部分，應為無效契約。經查證，事實上誠
    泰行銷（現新光行銷）與巔峰電信係基於商業利益而合作，
    為一體進行商業利益活動，之後被合夥人（巔峰電信）背信
    捲款而逃，誠泰行銷（現新光行銷）將此責任歸屬於消費者
    身上，有嚴重之不公平對待，因此消費者有權得以對抗企業
    經營者之事由來對抗金融機構。以上所述一切：消保官明示
    皆違反立法院三讀通過定案施行之消費者保護法第12條、第
    13條、第14條及第16條規定。（三）誠泰（新光）行銷公司
    匯款給巔峰公司因無再審聲請人不生法律關係，惟該行銷公
    司先和巔峰公司放款手續費百分之17.25即8,280元，放款擔
    保金百分之5即2,400元，後只剩37,320元，其中一萬元更巧
    立金錢信託契約（當事人為委託人巔峰公司，受託人為陽信
    銀行，監察人為誠泰行銷公司）匯入信託受託人陽信銀行信
    託部，餘27,320元匯給巔峰公司作為行政獎金費用。但再審
    聲請人向巔峰公司買一萬分鐘打電話費用，其發話端每分鐘
    收費1.5元，另收話端收2.5元合計每分鐘為4元，一萬分鐘
    則需支付四萬元給固網業者，收到誠泰（新光）行銷之
    27,320元匯款尚不足12,680元之鉅。遑論每人贈送千元手機
    及人事管銷費用。此項必敗業務，竟由誠泰（新光）行銷，
    公司以站台，開說明會傳銷方案拍胸推廣致再審原告為其所
    欺，而巔峰公司既未依消費契約提供服務，再審聲請人自得
    拒絕給付價金，並對抗誠泰（新光）行銷、誠泰（新光）銀
    行、陽信銀行等。且誠泰行銷已預收總金額百分之22.25之
    手續費及保證金，豈能再向再審聲請人要求年利率百分之20
    之利息。如此不就准許其獲得年利率百分之42.25之超高利
    息。是以鈞院97年度小上字第10號裁定確定維持鈞院新營簡
    易庭96年度營小字第1489號判決，認「被告（再審聲請人）
    應給付原告（再審相對人）臺灣新光商業銀行股份有限公司
    新臺幣壹萬捌仟元，及自民國九十四年九月十一日起至清償
    日止，按週年利率百分之二十計算之利息。被告（再審聲請
    人）應給付原告（再審相對人）新光行銷股份有限公司新臺
    幣貳萬肆仟元，及自民國九十四年九月十一日起至清償日止
    ，按週年利率百分之二十計算之利息。」並依職權宣告假執
    行，顯有民事訴訟法第496條第1、13款之情事，及聲明：1
    台灣台南地方法院97年度小上字第10號裁定棄。2再審相對
    人第一、二審之訴及假執行之聲請均駁回。
三、本件聲請人上開再審聲請理由，僅對於原確定裁定泛引民事
    訴訟法第496條第1項第1款「適用法規顯有錯誤」、第13款
    「當事人發見未經斟酌之證物或得使用該證物」為據（本院
    97 年9月23日準備程序筆錄），對於本院上開認再審聲請人
    之上訴為不合法而予以駁回之裁定，究竟有何合於「適用法
    規顯有錯誤」及「當事人發見未經斟酌之證物或得使用該證
    物」之具體情事，則未具體表明，揆諸上開說明，其聲請再
    審自非合法（最高法院73年台聲字第377號判例參照）。
五、綜上所述，再審聲請人聲請本件再審為不合法，揆諸首開說
    明，應由本院裁定駁回之。
六、又法院為終局判決時，應依職權為訴訟費用之裁判，民事訴
    訟法第87條第1項定有明文，此規定於法院以裁定終結本案
    者，準用之，同法第95條亦有明文。查本件聲請人聲請再審
    ，應徵收裁判費1,000元，應由敗訴之聲請人負擔。
七、依民事訴訟法第502條第1項、第95條、第78條、第87條第1
    項，裁定如主文。
中    華    民    國    97    年    10    月  15      日
                  民事第一庭 審判長 法  官
                                    法  官
                                    法  官
以上正本係照原本作成
如對本判決上訴，須於判決送達後20日內向本院提出上訴狀
中    華    民    國    97    年    9     月    29    日
                                書記官  蘇玟心


司法院資訊處製作；財團法人民間司法改革基金會備份。
